【裁判字號】    92,易,469
【裁判日期】    920304
【裁判案由】    妨害兵役
【裁判全文】
臺灣臺中地方法院刑事判決                          九十二年度易字第四六九號
    公  訴  人  臺灣臺中地方法院檢察署檢察官
    被      告  甲○○
右列被告因妨害兵役案件，經檢察官提起公訴（九十二年度偵緝字第一九號），本院
判決如左：
    主      文
甲○○後備軍人意圖避免召集處理，居住處所遷移，無故不依規定申報，致使點閱召
集令無法送達，處拘役拾日，如易科罰金以參佰元折算壹日。
    事      實
一、甲○○係後備軍人，一直居住於台中縣后里鄉○○路一三一號，於民國（下同）
    八十九年七月二十五日將戶籍遷入台中市○○里○○區○路九十六巷七弄五十七
    號，其意圖避免召集，明知戶籍遷入後，未居住於台中市戶籍地而居住於台中縣
    后里鄉○○路一三一號，其居住處所已遷移，竟無故不依規定申報，致使台中縣
    後備司令部所發指定應於九十一年七月十日前往台中縣大里市○○路八十六號竹
    坑營區報到之點閱召集令無法送達。
二、案經台中縣後備司令部移送臺灣臺中地方法院檢察署檢察官偵查起訴。
    理      由
一、訊據被告坦承未居住於戶籍地等情不諱，惟矢口否認有意圖避免點閱召集之故意
    ，辯稱：伊從來就沒有住過戶籍地，也從未遷移，並無避免召集之意圖云云，惟
    按遷出戶籍管轄區三個月以上，應為遷出登記；由他戶籍管轄區域遷入三個月以
    上，應為遷入登記；在同一戶籍管轄區域內變更住址，應為住址變更登記，戶籍
    法第二十條第一項及第二十一條第一項、第二十二條分別定有明文。上開遷徙登
    記，應向戶政事務所辦理，戶籍法第二十八條規定甚明，且為國人所知之常識。
    又後備軍人有居住處所遷移無故不依規定申報者，處一年以下有期徒刑、拘役或
    新台幣九萬元以下罰金，妨害兵役治罪條例第十一條第一項第三款有明文規定；
    若致使召集令無法送達者，以意圖避免召集論，分別依同條例第六條、第七條科
    刑，為同條第三項所明定。該條例之所以規定後備軍人居住處所遷移無故不依規
    定申報，應成立犯罪，其目的在經由戶籍之管理，掌握後備軍人之動向，以達役
    政動員之目的（最高法院九十一年度台上字第四七二九號判決參酌），是以妨害
    兵役治罪條例第十條第一項第三款所稱居住處所遷移無故不依規定申報，並非專
    指遷出戶籍而不為遷入之登記而言。凡屬後備軍人，祇須不按址居住，復不依規
    定申報其所在，致使召集令無法送達，而無正當理由者，其罪即已成立，縱令其
    遷移居住處所並無逃避兵役之本意，但其此項行為，如致召集令無法送達時，即
    以意圖避免召集論（最高法院八十五年台上字第五一二七號判決參照），本案被
    告自始居住於台中縣后里鄉○○路一三一號，竟於八十九年七月二十五日將戶籍
    遷入台中市○○區○○里○○區○路九十六巷七弄五十七號，致使點閱召集令無
    法送達之事實，除經被告自白外，並有法務部戶役政連結作業系統一紙及妨害兵
    役案件報告書、點閱召集令及點閱召集令受領回執等件附卷足憑，其犯行至堪認
    定。
二、查妨害兵役治罪條例第十條於九十一年六月二十六日修正公布，同年月二十八日
    生效，而本件台中市後備司令部所發之點閱召集令，係指定被告應於九十一年七
    月十日前往台中縣大里市○○路八十六號竹坑營區報到，是被告犯罪時間係在妨
    害兵役治罪條例修正公布生效之後，自應適用修正後之新法。核被告所為，係犯
    修正後妨害兵役治罪條例第十條第三項、第一項第三款之罪，應依同法例第六條
    第二項論科。爰審酌被告犯罪之動機、所生危害及坦承犯行之犯後態度等一切情
    狀，量處如主文所示之刑，並諭知易科罰金之折算標準。
三、據上論斷，應依刑事訴訟法第二百九十九條第一項前段，妨害兵役治罪條例第十
    條第三項、第一項第三款、第六條第二項，刑法第十一條前段、第四十一條第一
    項前段，罰金罰鍰提高標準條例第二條，判決如主文。
中    華    民    國      九十二      年       三      月     四    日
                                臺灣臺中地方法院刑事第二庭
                                      法  官  陳 如 玲
右正本證明與原本無異。
如不服本判決，應於判決送達後十日內向本院提出上訴狀，上訴於臺灣高等法院臺中
分院( 須附繕本 )。
                                      書記官
中    華    民    國      九十二      年       三      月     七    日
妨害兵役治罪條例第十條第一項
後備軍人意圖避免召集處理有下列情形之一者，一年以下有期徒刑、拘役或科新台幣
九萬元以下罰金
三、居住處所遷移，不依規定申報。
妨害兵役治罪條例第十條第三項
後備軍人犯第一項之罪或國民兵前項之罪，致使召集令無法送達者，以意圖避免召集
論；分別依第五條、第六條科刑。
妨害兵役治罪條例第六條第二項
無故不參加點閱召集，或意圖避免點閱召集，而有前項第一款至第三款及第五款行為
之一者，處一年以下有期徒刑、拘役或科新台幣九萬元以下罰金。


司法院資訊處製作；財團法人民間司法改革基金會備份。
